臺灣士林地方法院刑事判決
111年度易字第135號
公  訴  人  臺灣士林地方檢察署檢察官
被      告  林崧霖



選任辯護人  劉秋明律師
上列被告因妨害名譽案件，經檢察官提起公訴（110年度偵字第
10289號），本院判決如下：
    主  文
林崧霖無罪。
    理  由
一、公訴意旨略以：被告林崧霖於民國110年1月19日19時許，駕
    車行經臺北市○○○路○段00巷00號前時，因認告訴人王建軍與
    其女突然通過馬路而心生不滿，竟基於公然侮辱之犯意，在
    該不特定人得共見共聞之處所，對告訴人辱罵：「幹你娘機
    掰」等語，足以貶損告訴人之人格及社會評價。因認被告涉
    犯刑法第309條第1項之公然侮辱罪嫌。
二、按犯罪事實應依證據認定之，無證據不得認定犯罪事實。又
    不能證明被告犯罪者，應諭知無罪之判決，刑事訴訟法第15
    4條第2項、第301條第1項分別定有明文。次按認定不利於被
    告之事實，須依積極證據，苟積極證據不足為不利於被告事
    實之認定時，即應為有利於被告之認定，更不必有何有利之
    證據；再告訴人之告訴，係以使被告受刑事訴追為目的，是
    其陳述是否與事實相符，仍應調查其他證據以資審認（最高
    法院30年上字第816號、52年台上字第1300號判決同斯旨）
    。且因被害人係被告以外之人，就被害經過所為之陳述，本
    質上固屬證人，然其目的既在於使被告受刑事訴追處罰，與
    被告處於絕對相反之立場，所為陳述不免未盡實在或有所偏
    頗，其證明力顯較與被告無利害關係之一般證人之陳述為薄
    弱，為免過於偏重被害人之指證，有害於真實發現及被告人
    權保障，基於刑事訴訟法推定被告無罪及嚴格證明法則，被
    害人陳述與被告自白之證明力類同，均應有所限制。亦即被
    害人之陳述不得作為有罪判決之唯一證據，須其陳述並無瑕
    疵，且就其他方面調查，有補強證據證明確與事實相符，始
    得採為被告論罪科刑之基礎。所謂無瑕疵，係指被害人所為
    不利於被告之陳述，與社會上之一般生活經驗或卷附其他客
    觀事證，並無矛盾而言。又所稱補強證據，固不以證明犯罪
    構成要件之全部事實為必要，但以與被害人指述具有相當之
    關聯性為前提，並與被害人之指證相互印證，綜合判斷，已
    達於使一般之人均不致有所懷疑，而得確信其為真實之程度
    而言（最高法院101年度台上字第6576號、102年度台上字第
    4624號刑事判決意旨參照）。
三、公訴意旨認被告涉有上開罪嫌，無非以被告於警詢及偵查中
    之供述、告訴人王建軍於警詢及偵查中之指訴、臺北市政府
    警察局士林分局天母派出所110報案紀錄單等，為其主要論
    據。訊據被告堅決否認有何公然侮辱犯行，辯稱：我沒有罵
    五字經，沒有罵起訴書所載的內容，我只是說走路不看路等
    語。辯護人則以：檢察官起訴證據僅告訴人之指訴，沒有其
    他客觀證據佐證告訴人所言屬實，舉證有所不足等情詞，為
    被告辯護。
四、經查：
（一）被告於110年1月19日19時許，駕車行經臺北市○○○路○
    段00巷00號前時，適告訴人王建軍與其 2名女兒步行穿越被
    告前方之馬路，被告心生不滿，口出令告訴人亦感不悅之言
    語，告訴人隨即追趕至前方路口，與正停等紅燈之被告發生
    口角爭執，告訴人並當場報警等情，已據證人即告訴人王建
    軍於警詢、偵查及本院審理時指訴與證述明確（見110他761
    卷〈下稱他字卷〉第23至25頁，110偵10289卷〈下稱偵查卷〉第
    21至23頁，本院易字卷第29至36頁），並有台北市士林分局
    天母派出所110報案紀錄單1份、被告提出之行車紀錄器錄影
    光碟2片在卷可佐（見他字卷第31至32頁、卷末光碟存放袋
    內），另由本院於審理時勘驗被告提出之行車紀錄器錄影光
    碟中檔名「HPIM000000-000000.MOV」之檔案確認屬實，有
    本院勘驗筆錄及附件截圖與文字說明1份附卷可參（見本院
    易字卷第51、59至63頁），且被告亦不否認於前揭時、地，
    確因不滿告訴人與其2名女兒在其行車路線前方穿越馬路，
    後續與告訴人發生口角爭執，等待警方到場處理等情，是此
    部分事實堪予認定。
（二）告訴人始終指訴與證稱被告於駕車經過其與2 名女兒後，
　　係搖下車窗，在上開不特定人得共見共聞之處所，對其辱罵
    「幹你娘機掰」之穢語，但此情為被告所否認。準此，依本
    院前開說明，本件應予審究者，應即告訴人之指證內容是否
    尚有其他具相當關聯性之證據足以補強，茲述如下：
　1.公訴人固舉上開110報案紀錄單資為告訴人所述之佐證，惟
    觀諸報案紀錄單內容，係記載告訴人本人報案，由蘇于翔警
    員於19時30分到場處理，嗣於20時3分將處理情形回報士林
    分局勤務指揮中心，略以：王建軍帶小孩於上址過馬路時發
    生行車糾紛，王民稱林崧霖有口出惡言侮辱他和小孩，遂騎
    乘普通重型機車攔下林民，警方告知相關權益，表示若有需
    要再至本所提告，後各自離去等情（見他字卷第31至32頁）
    。顯見，此報案紀錄單之內容，係處理警員到場後聽聞告訴
    人對案發經過之敘述，屬案發後轉述告訴人所言之書面陳述
    ，性質上為與告訴人指訴範疇具同一性之累積證據，並無法
    作為告訴人所述內容之補強證據。
  2.又告訴人雖於偵查時證稱：被告妨害我名譽並恐嚇我大女兒
    ，後來我女兒驚嚇過度不能上課，晚上不能睡覺，看醫生半
    年，課業明顯退步，以為學校都有人在罵她云云（見偵查卷
    第23頁），並提出現場照片2張、其女兒王○穎之天晴診所就
    醫證明書、振興醫院急診醫療費用收據、藥袋影本、臺北榮
    民總醫院藥袋影本、門診醫療費用明細收據、心理衡鑑或心
    理治療地點說明等資料為據（見偵查卷第33至57頁）。
　　惟該現場照片2張僅顯示告訴人2名女兒在現場之身影，及被
    告乘坐在車內駕駛座停等之狀態，與告訴人指訴之犯罪事實
    並無相當關聯，至就醫資料部分，固可認告訴人之大女兒王
    ○穎確因身心、情緒問題而就醫，惟可能之原因事出多端，
    經本院細繹內容後，亦難認與本件雙方紛爭必然有關，此由
    公訴人並未將此部分事證列為證據方法即可徵之。
　3.此外，本件告訴人報案後，由臺北市政府警察局士林分局天
    母派出所警員到場處理，經本院當庭勘驗當時警員配戴之密
    錄器錄影光碟，結果顯示光碟內有4個檔案，時間均為3分鐘
    ，且為連續錄影；至於4個檔案內容略以：⑴第1個檔案，告
    訴人向員警指稱其與女兒過馬路時，遭被告幹譙三字經，畫
    面時間2021/01/19（以下略）19：36：25，被告聽聞後走過
    來向員警告稱，其當時是向告訴人說：你不會看車嗎。畫面
    時間19：36：33，告訴人要在場的大女兒講述遭被告辱罵之
    言語為何，告訴人大女兒當場稱：他（指被告）就說我靠北
    什麼的。畫面時間19：36：39，被告反駁稱：我沒有講這個
    喔，我是說你不會看路嗎。⑵第2 個檔案，畫面時間19：39
    ：52，告訴人因小女兒不知去向，騎乘機車搭載大女兒先行
    離開。畫面時間19：40：18，在場其中一名警員與另二名警
    員討論事發狀況，陳稱：他有幹譙人家啦，啊他把他攔下來
    也不對啦。畫面時間19：40：29，被告移好車輛後走近警員
    身旁，陳稱：我剛剛是差點撞到他，因為他直接走出來，他
    衝出來，啊他帶小孩…畫面時間19：40：34，其中一名警員
    向被告稱：你譙他也不對。被告旋回稱：我沒有譙他三字經
    ，我只是說「媽的，你不會看車嗎，這樣子」，此時該名警
    員又稱：你罵髒話就不行，因為這公共場所…畫面時間19：4
    0 ：45，被告又重複陳稱：我是說「媽的，不會看車」，啊
    那時候他直接衝出來，他當然也有不對，啊之後他就把我攔
    下來，我就說你不會走斑馬線嗎。⑶第3個檔案，畫面時間19
    ：41：02，被告再向在場警員陳稱：因為我也是差點撞到他
    ，然後在那個情況下，我當然、我不能就是這麼平靜。畫面
    時間17：41：27，被告又向警察稱：我真的沒有譙他這麼難
    ，我只是罵他說媽的…，警員回稱：你譙什麼只有你知道。
    接著到第4個檔案結束為止，被告與警員均在場等候告訴人
    ，其中一名警員撥打電話給告訴人，告訴人稱要1個小時左
    右才能到派出所做筆錄，被告表示其尚有事情，無法久等，
    最後同意警員提供其聯絡方式予告訴人，便先行離開等情，
    有本院勘驗筆錄1份存卷可參（見易字卷第51至52頁），由
    此勘驗結果所呈，警方在案發後到場處理並瞭解雙方之紛爭
    經過後，被告在當下亦無向警方坦承其有對被告辱罵「幹你
    娘機掰」等語，且告訴人示意在場之大女兒向警方告稱被告
    之辱罵內容時，告訴人之大女兒亦無提及「幹你娘機掰」之
    字眼。可知，縱經本院調查此部分事證後，亦難佐證告訴人
    之指訴內容確為真實。
五、綜上所述，本件公訴意旨雖起訴被告涉有公然侮辱犯行，但
    依檢察官所舉證據及指出之證明方法，經本院調查後，尚有
    合理懷疑之存在，要屬不能證明被告犯罪，基於無罪推定原
    則，自應為被告無罪之諭知。此外，前揭被告被訴部分，既
    經本院諭知無罪在案，則本院勘驗警方提供之密錄器錄影光
    碟時，固顯示告訴人大女兒提及被告有口出「靠北」，與被
    告自承有對告訴人口出「媽的，你不會看車嗎」等情，此部
    分縱認為可成立犯罪，亦不生實質上或裁判上一罪關係，自
    無審判不可分原則適用，而不為起訴效力所及，本院無從併
    予審認，末此敘明。
據上論斷，應依刑事訴訟法第301條第1項，判決如主文。
本案經檢察官鄭潔如提起公訴，檢察官郭騰月到庭執行職務。
中　　華　　民　　國　　111 　年　　6 　　月　  14　　日
                  刑事第三庭　　法  官  李東益
以上正本證明與原本無異。
如不服本判決應於收受送達後20日內向本院提出上訴書狀，並應
敘述具體理由。其未敘述上訴理由者，應於上訴期間屆滿後20 
日內向本院補提理由書 (均須按他造當事人之人數附繕本 )「切
勿逕送上級法院」。
                                書記官  謝涵妮
中　　華　　民　　國　　111 　年　　6 　　月　　17　　日